【裁判字號】    90,上易,548
【裁判日期】    891117
【裁判案由】    過失傷害
【裁判全文】
臺灣高等法院臺中分院刑事判決                      九十年度上易字第五四八號
    上  訴  人
    即  被  告  乙○○
右上訴人因過失致重傷害案件，不服台灣台中地方法院八十九年度易字第二八三一號
中華民國八十九年十一月十七日第一審判決（起訴案號：台灣台中地方法院檢察署八
十九年度偵字第八六○二號），提起上訴，本院判決如左：
    主    文
上訴駁回。
    事    實
一、乙○○係台中縣豐原市○○街四七號「佑民安親班」之負責人，自民國（下同）
    八十八年十月底起，以月薪新台幣（下同）一萬五千元之代價，受丙○○、丁○○夫婦之託，全天候二十四小時照顧丙○○、丁○○之女張芃萱（八十六年四月
    二十八日生），並以之為業。乙○○明知其負有妥善照顧受託幼兒，並積極防免
    幼兒遭受不當傷害之義務，其於八十八年十二月三十一日十一時許，在佑民安親
    班一樓照顧張芃萱時，明知張芃萱當時年甫滿二歲七個月，雖能獨立行走，但缺
    乏足夠之危險意識，而欠缺照料自身之能力，乙○○本應隨時注意張芃萱之活動
    狀況，並採取必要之保護措施，對張芃萱上下樓梯之時，更須加以扶持，以免發
    生危險，而依當時情形復無不能注意之情事，其竟疏於注意，任令張芃萱獨自一
    人上樓，而未隨伴在側，致張芃萱於上樓至三樓，自樓梯上跌落，並摔落在上開
    安親班之二、三樓樓梯間，因而受有創傷性腦傷併右側偏癱及語言功能障礙之重
    傷害。
二、案經告訴人丙○○、丁○○、張芃萱訴請台灣台中地方法院檢察署檢察官偵查起
    訴。
    理    由
一、訊據被告乙○○固坦承，確有於右時、地經營安親班，並受告訴人丙○○、丁○○委託，二十四小時照顧被害人張芃萱，八十八年十二月三十一日十一時許，其
    於被害人張芃萱表示欲上樓休憩時，並未伴隨被害人張芃萱上樓，致被害人張芃
    萱於獨自上樓途中，自樓梯上跌落，並摔落在上開安親班之二、三樓樓梯間，因
    而受有創傷性腦傷併右側偏癱及語言功能障礙之重傷害等事實，惟另辯稱：被害
    人張芃萱先天體質不佳，事故發生前或有自身之腦部受傷之因素，始釀致目前傷
    勢等語。惟查：
    （一）右揭事實，業據被告乙○○供承在卷，核與告訴人丙○○夫婦所指訴之情
          形相符，並有台中榮民總醫院及私立中山醫學院附設孫中山先生紀念醫院
          診斷證明書各一份在卷可稽，信屬實在。
    （二）按對於一定結果之發生，法律上有防止之義務，能防止而不防止者，與因
          積極行為發生結果者同，刑法第十五條第一項定有明文。查被告乙○○受
          告訴人丙○○夫婦委託，以每月一萬五千元之代價全天候照顧被害人張芃
          萱，又未從事其他職業，客觀上自係以照顧幼兒為業之人，則其在法律上
          自負有保護照顧被害人張芃萱，使之免於遭受不當傷害之義務，是其自立
          於不純正不作為犯之保護人地位。
    （三）另查，佑民安親班自一樓至三樓，有三段樓梯，每段有十級階梯，業經檢
          察官履勘現場明確，有履勘現場筆錄及現場照片在卷可憑，被害人張芃萱
          當時僅為出生二歲七個月之幼兒，雖能獨立行走，但仍缺乏足夠之危險意
          識，而欠缺照料自身之能力，被告乙○○本應隨時注意被害人張芃萱之活
          動狀況，並採取必要之保護措施，其於被害人張芃萱表示欲上樓時，更須
          加以扶持，以免發生危險，而依當時情形復無不能注意之情事，其竟疏於
          注意，任令被害人張芃萱獨自一人上樓，而未隨伴在側，致被害人張芃萱
          於上樓途中，自樓梯上跌落，並摔落在上開安親班之二、三樓樓梯間，因
          而受有創傷性腦傷併右側偏癱及語言功能障礙之重傷害，目前動作發展、
          語言發展及認知功能皆有明顯的發展遲緩，將來持續復健，仍很有可能遺
          存明顯的殘障，而屬重大難治之傷害，亦有私立中山醫學院附設孫中山先
          生紀念醫院八十九年七月四日中山醫八九博法字第八九○五二八號函文在
          卷可參。
    （四）又被告乙○○上開所辯，經原審依職權調向中央健康保險局調取被害人張
          芃萱之歷年就診紀錄，於事故發生前，被害人張芃萱從無任何因腦部疾病
          就診之紀錄，有中央健康保險局中區分局八十九年十月二十六日健保中費
          一字第八九○四八九五七號函附就診紀錄明細表可稽，被告乙○○所辯，
          核非可採。
    （五）被告乙○○任令被害人張芃萱獨自上樓，未為必要之扶持，而依當時情形
          ，其又無不能注意之事，竟疏未注意，致被害人張芃萱跌落樓梯間受有重
          傷害，被告乙○○顯然未盡保護人之注意義務，其過失行為與被害人張芃
          萱所受重傷害間，具有相當因果關係，事證明確，被告乙○○犯行堪予認
          定。
二、核被告乙○○所為，係犯刑法第二百八十四條第二項後段之業務過失致重傷罪。
    原審依刑法第二百八十四條第二項後段，罰金罰鍰提高標準條例第一條前段，審
    酌被告乙○○過失程度非輕，被害人所受傷勢嚴重，及其犯後猶欲將被害人所受
    重傷害之結果，歸咎於被害人自身體質，態度非屬良好等一切情狀，量處如原審
    主文所示之刑。另查，事故發生迄今，被告乙○○僅賠償被害人新台幣二十一萬
    元，即未再積極與被害人進行民事賠償事宜，原審因認上開對其所宣告之刑，不
    宜併予緩刑之宣告，併予敘明，核無不合，被告上訴意旨以其無經濟能力，致無
    法達成民事和解等語，惟原審判決認事用法核無違誤，被告上訴為無理由，應予
    駁回。
三、據上論斷，應依刑事訴訟法第三百六十八條，判決如主文。
本案經檢察官甲○○到庭執行職務。
中      華      民      國      九十     年       四      月    十七    日
                                  臺灣高等法院臺中分院刑事第三庭
                                        審判長法  官  方  艤  駐
                                              法  官  廖  柏  基
                                              法  官  劉  連  星
右正本證明與原本無異。
不得上訴。
                                              書記官  顏  子  良
中      華      民      國      九十     年       四      月     十七   日
附錄論罪科刑法條：
刑法第二百八十四條第二項
從事業務之人，因業務上之過失傷害人者，處一年以下有期徒刑、拘役或一千元以下
罰金。致重傷者，處三年以下有期徒刑、拘役或二千元下罰金。
                                                                        Ｉ


司法院資訊處製作；財團法人民間司法改革基金會備份。
